臺灣新竹地方法院民事裁定
111年度補字第1219號
原      告  黃麗卿    住桃園市○○區○○路000巷000號    被  
    告  行政院農業委員會農田水利署桃園管理處

法定代理人  何明光  
上列當事人間請求確認通行權存在等事件，本院裁定如下：
    主  文
本件訴訟標的價額核定為新臺幣貳萬玖仟零捌拾陸元，原告應於
本裁定送達後五日內，補繳第一審裁判費新臺幣壹仟元，逾期未
繳納，即駁回其訴。
    理  由
一、按提起民事訴訟應依民事訴訟法第77條之13規定繳納裁判費
    ，此為必須具備之程式。又原告之訴，有民事訴訟法第 249
    條第1 項所列各款情形之一，依其情形可以補正，經審判長
    定期間命其補正而不補正者，法院應以裁定駁回之，亦為同
    法條第1 項所明定。次按鄰地通行權之行使，在土地所有人
    方面，為其所有權之擴張，在鄰地所有人方面，其所有權因
    而受限制，參照廢止前民事訴訟費用法第9條關於地役權價
    額計算標準規定之法意，鄰地通行權訴訟標的之價額，如主
    張通行權之人為原告，應以其土地因通行鄰地所增價額為準
    。至土地因通行鄰地所增價額不明，且未定期限時，應可參
    照地役權權利價值不明之情形，依土地登記規則第49條第3
    項規定，以土地申報地價4%為其1年之權利價值，未定期限
    者並以7年計算其價值（最高法院100年度台抗字第960號裁
    定同此見解）。
二、原告起訴未據繳納裁判費，其起訴聲明第1項係請求確認其
    所有坐落新竹縣○○鄉○○段○○○○段000地號土地（下稱系爭土
    地），對被告所有同段0000-1地號土地，如起訴狀附圖所示
    面積48平方公尺範圍有通行權存在；聲明第2項則請求被告
    不得設置障礙物或其他妨害原告通行之行為。核原告上開兩
    項聲明之利益，係均為通行被告所有之土地，經濟目的實屬
    同一，應僅計為同一訴訟標的價額，且其訴訟標的價額，應
    以系爭土地因通行被告所有土地所增價額為準。而系爭土地
    面積為245平方公尺，於民國111年1月間申報地價為每平方
    公尺新臺幣（下同）424元等節，有原告提出土地登記第一
    類謄本1紙為證，依前開標準計算系爭土地所增價額應為2萬
    9086元（計算式：245×424×7×4%，小數點以下四捨五入），
    從而，本件訴訟標的價額核定為2萬9086元，應徵收第一審
    裁判費1000元，爰請原告於本裁定送達5日內補繳，逾期未
    繳納，即駁回其訴。
三、爰裁定如主文。
中　　華　　民　　國　　111 　年　　11　　月　　28　　日
                  民事第一庭  法  官  王凱平     
以上正本證明與原本無異。
如不服本裁定關於核定訴訟標的價額部分，應於送達後10日內向
本院提出抗告狀，並繳納抗告費新臺幣1000元；其餘關於命補繳
裁判費部分，不得抗告。
中　　華　　民　　國　　111 　年　　11　　月　　28　　日
                              書記官  王恬如